【裁判字號】    95,訴,1041
【裁判日期】    950818
【裁判案由】    毒品危害防制條例
【裁判全文】
臺灣臺北地方法院刑事判決              95年度訴字第1041號
公  訴  人  臺灣臺北地方法院檢察署檢察官
被      告  甲○○
                    （另案於臺灣臺北監獄臺北分監執行中）
上列被告因違反毒品危害防制條例案件，經檢察官提起公訴（九
十五年度毒偵字第一０七三號），暨移送併案審理（臺灣板橋地
方法院檢察署九十五年度毒偵字第三九九二號），嗣被告於本院
準備程序進行中先就被訴事實為有罪之陳述，經合議庭裁定改行
簡式審判程序，本院判決如下：
    主  文
甲○○連續施用第一級毒品，累犯，處有期徒刑拾月，扣案之塑
膠夾鏈袋壹個沒收，塑膠夾鏈袋內含有第一級毒品海洛因成分之
白粉（淨重陸點參公克）沒收銷燬；又連續施用第二級毒品，累
犯，處有期徒刑拾月。應執行有期徒刑壹年陸月，扣案之塑膠夾
鏈袋壹個沒收，塑膠夾鏈袋內含有第一級毒品海洛因成分之白粉
（淨重陸點參公克）沒收銷燬。
    事  實
一、甲○○於民國八十七年間因施用第二級毒品案件，經本院以
    八十七年度毒聲字第九四三號裁定送勒戒處所觀察勒戒，嗣
    經臺灣高等法院以八十七年度毒抗字第四四０號抗告駁回確
    定，經送觀察勒戒後，認無繼續施用毒品之傾向，經臺灣臺
    北地方法院檢察署以八十七年度偵字第七四五二號為不起訴
    處分確定。又於八十八年間因施用第二級毒品案件，經本院
    以八十八年度毒聲字第一七五七號裁定送勒戒處所察勒戒及
    以八十八年度毒聲字第三０二０號裁定令入戒治處所施以強
    制戒治，並經臺灣臺北地方法院檢察署檢察官以甲○○施用
    第一、二級毒品，而以八十八年度毒偵字第一一三八號、八
    十八年度毒偵緝字九八號提起公訴，經本院以八十九年度訴
    字第九四二號分別判處有期徒刑八月、八月，應執行有期徒
    刑一年二月，嗣經臺灣高等法院以八十九年度上訴字第三一
    三二號上訴駁回確定，於九十一年一月七日強制戒治期滿執
    行完畢。另甲○○於九十年間因犯贓物罪，經本院以九十年
    度易字第一八五三號判處有期徒刑五月，嗣經臺灣高等法院
    以九十一年度上易字第三三四號上訴駁回確定；又於九十一
    年度因犯贓物罪，經本院以九十二年度簡字第一四二六號判
    處有期徒刑六月，嗣經撤回上訴確定；再於九十一年間因犯
    恐嚇罪，經本院以九十一年度易字第一一三一號判處有期徒
    刑八月確定，復經本院以九十二年度聲字第一一九八號裁定
    就上述毒品、贓物、贓物、恐嚇之判決應執行二年六月確定
    ，於九十三年一月六日執行完畢。
二、詎甲○○仍未戒除毒癮，另行基於施用第一級毒品海洛因、
    第二級毒品甲基安非他命之概括犯意，連續於九十五年四月
    十一日下午五時二十分、同年月二十一日晚間七時四十五分
    採尿時回溯二十六、九十六小時內之某日時（不含為警查獲
    後至採尿前之時間），在其臺北縣新店市○○路七十一巷二
    十一號四樓住處及臺北縣中和市景安捷運站附近之朋友住處
    ，分別施用第一級毒品海洛因及第二級毒品甲基安非他命。
    先後為警於如附表編號一、二所示之時間、地點查獲。並於
    如附表編號一所示時時間、地點在其皮包內扣得以塑膠夾鏈
    袋所盛裝供己施用之海洛因一小包（淨重六點三公克，空包
    裝重零點九二公克）。
三、案經臺北市政府警察局文山第一分局報請臺灣臺北地方法院
    檢察署檢察官偵查起訴，暨臺北縣政府警察局中和分局報請
    臺灣板橋地方法院檢察署檢察官移送併案審理，經本院合議
    庭裁定以簡式審判程序審理。
    理  由
一、上揭犯罪事實，業據被告甲○○於本院審理中坦承不諱，且
    被告為警查獲後所採集之尿液，經以氣相層析質譜儀法檢驗
    結果，均呈嗎啡及甲基安非他命陽性反應，此有臺灣檢驗科
    技股份有限公司九十五年四月二十五日、同年五月十八日濫
    用藥物尿液檢驗報告（九十五年度毒偵字第一０七三號卷第
    四十三頁、臺灣板橋地方法院九十五年度毒偵字第三九九二
    號卷第八頁）二紙在卷可稽。又被告為警查獲時所扣得如附
    表編號一所示之白粉一包經以化學呈色法及氣相層析質譜儀
    分析法檢驗結果，呈含第一級毒品海洛因成分，此有法務部
    調查局九十五年五月二十六日調科壹字第０二０００八００
    ０號鑑定通知書（九十五年度毒偵字第一０七三號卷第四十
    六頁）一紙在卷可稽，以上均足為被告自白之佐證，而堪認
    被告自白與事實相符。又被告於八十七年間因施用第二級毒
    品案件，經本院以八十七年度毒聲字第九四三號裁定送勒戒
    處所觀察勒戒，嗣經臺灣高等法院以八十七年度毒抗字第四
    四０號抗告駁回確定，經送觀察勒戒後，認無繼續施用毒品
    之傾向，經臺灣臺北地方法院檢察署以八十七年度偵字第七
    四五二號為不起訴處分確定。又於八十八年間因施用第二級
    毒品案件，經本院以八十八年度毒聲字第一七五七號裁定送
    勒戒處所察勒戒及以八十八年度毒聲字第三０二０號裁定令
    入戒治處所施以強制戒治，並經臺灣臺北地方法院檢察署檢
    察官以甲○○施用第一、二級毒品，而以八十八年度毒偵字
    第一一三八號、八十八年度毒偵緝字九八號提起公訴，經本
    院以八十九年度訴字第九四二號分別判處有期徒刑八月、八
    月，應執行有期徒刑一年二月，嗣經臺灣高等法院以八十九
    年度上訴字第三一三二號上訴駁回確定，於九十一年一月七
    日強制戒治期滿執行完畢，有臺灣高等法院被告前案紀錄表
    在卷可查，是被告於強制戒治執行完畢釋放後五年內再犯本
    件施用毒品罪，應堪認定。從而本件事證明確，被告犯行已
    堪認定，應予依法論科。
二、經查：
  (一)被告行為後，刑法業於九十四年二月二日公布，於九十五年
    七月一日施行，其中刪除刑法第五十六條，修正第二條、第
    二十五條、第二十六條、第二十八條、第三十三條、第五十
    五條規定。按「行為後法律有變更者，適用行為時之法律，
    但行為後之法律有利於行為人者，適用最有利於行為人之法
    律」，現行刑法第二條第一項定有明文，此條規定乃與刑法
    第一條罪刑法定主義契合，而貫徹法律禁止溯及既往原則，
    係規範行為後法律變更所生新舊法律比較適用之準據法，是
    刑法第二條本身雖經修正，但其既屬適用法律之準據法，本
    身尚無比較新舊法之問題，應一律適用裁判時之現行刑法第
    二條規定以決定適用之刑罰法律，先予說明。又以本次刑法
    修正之比較新舊法，應就罪刑有關之共犯、未遂犯、想像競
    合犯、牽連犯、連續犯、結合犯，以及累犯加重、自首減輕
    暨其他法定加減原因（如身分加減）與加減例等一切情形，
    綜其全部罪刑之結果而為比較，有最高法院九十五年五月二
    十三日九十五年度第八次刑庭會議決議意旨可資參照。
  (二)按海洛因、甲基安非他命分屬毒品危害防制條例第二條第二
    項第一款、第一款所規定之第一級、第二級毒品。是核被告
    所為，係犯毒品危害防制條例第十條第一項之施用第一級毒
    品罪及同條第二項之施用第二級毒品罪，其每次施用前、後
    持有第一級毒品、第二級毒品之低度行為，分為嗣後施用之
    高度行為所吸收，不另論罪。
  (三)被告行為後，刑法第五十六條關於連續犯之規定業於九十五
    年七月一日修正刪除生效，該連續犯規定刪除後，除法理上
    合於接續犯、包括一罪之情形仍可認為構成單一之犯罪外，
    其於數犯罪行為之情形，即應依刑法第五十一條之規定予以
    分論併罰。經依刑法第二條第一項比較新、舊法之結果，認
    本件被告分別先後施用第一級、第二級毒品之行為，並無適
    用行為後之新法較有利於被告之情形，自應適用行為時即修
    正前刑法第五十六條關於連續犯之規定。是被告先後施用第
    一級毒品、第二級毒品之行為，時間緊接，方法相同，均觸
    犯構成要件相同之罪名，顯係基於概括犯意為之，為連續犯
    ，應分依修正前刑法第五十六條連續犯之規定各論以一罪，
    並均依法加重其刑。又被告所犯連續施用第一級毒品海洛因
    、連續施用第二級毒品甲基安非他命二罪間，犯意個別，罪
    名不同，應分論併罰之。
  (四)檢察官雖僅就被告於九十五年四月十一日下午五時二十分許
    為警採尿前二十六、九十六小時內某日時施用第一級毒品及
    第二級毒品之犯行提起公訴，惟被告確有分別連續施用海洛
    因及甲基安非他命行為，業經本院審酌認定如前，並經檢察
    官移送併案（臺灣板橋地方法院檢察署九十五年度毒偵字第
    三九九二號），與起訴部分之被告施用第一級毒品及第二級
    毒品犯行，有連續犯之裁判上一罪關係，為起訴效力所及，
    本院應併予審理。
  (五)被告有如事實欄所述之前科，於九十三年一月六日執行完畢
    ，此有臺灣高等法院被告前案紀錄表在卷可查，其受前開徒
    刑之執行完畢後，五年以內因故意再犯本件有期徒刑以上之
    罪，不論依修正前之刑法第四十七條，或修正後之刑法第四
    十七條第一項之規定，均構成累犯，對被告而言並無有利或
    不利之情形，自不生新舊法比較之問題，應逕依修正前刑法
    第四十七條規定，分論以累犯，並均加重其刑，及依法遞加
    之。
  (六)爰審酌被告素行不佳，前經觀察勒戒、強制戒治等程序並經
    法院論罪處刑，仍不知悔改，復繼續沾染毒品惡習，其施用
    第一級、第二級毒品行為對於自身危害程度非輕、其犯罪之
    動機、目的、手段，暨犯後坦承犯行、態度良好等一切情狀
    ，分別量處如主文所示之刑。末按被告行為後，刑法第五十
    一條亦於上開時間修正施行，修正前刑法第五十一條規定：
    「數罪併罰，分別宣告其罪之刑，依左列各款定其應執行者
    ：……」，而其中第五款規定：「宣告多數有期徒刑者，於
    各刑中之最長期以上，各刑合併之刑期以下，定其刑期。但
    不得逾二十年。」，修正後刑法第五十一條第五款規定：「
    宣告多數有期徒刑者，於各刑中之最長期以上，各刑合併之
    刑期以下，定其刑期。但不得逾三十年。」，比較結果，修
    正後刑法並非較有利於行為人，依刑法第二條第一項前段之
    規定，仍應依修正前刑法第五十一條第五款規定，就上開宣
    告刑定其應執行之刑。
  (七)扣案之塑膠夾鏈袋一個，為被告所有供己施用毒品所用之物
    ，然非專供施用第二級毒品之器具，依修正前刑法第三十八
    條第一項第二款之規定沒收。該塑膠夾鏈袋內之白色粉末含
    有第一級毒品海洛因成分（淨重六點三公克），不問屬於犯
    人與否，依毒品危害防制條例第十八條第一項前段之規定沒
    收銷燬之。
據上論斷，應依刑事訴訟法第二百七十三條之一第一項、第二百
九十九條第一項前段，毒品危害防制條例第十條第一項、第二項
第十八條第一項前段，刑法第二條第一項前段、第十一條前段，
修正前刑法第三十八條第一項第二款、第五十六條、第四十七條
、第五十一條第五款，判決如主文。
本案經檢察官廖舒屏到庭執行職務。
中    華    民    國    95    年    8     月    18    日
                  刑事第三庭    法  官  胡宗淦
以上正本證明與原本無異。
如不服本判決，應於判決送達後10日內，向本院提出上訴狀。
                                書記官  張耀鴻
中    華    民    國    95    年    8     月    21    日
附錄法條：
毒品危害防制條例第10條
施用第一級毒品者，處 6 月以上 5 年以下有期徒刑。
施用第二級毒品者，處 3 年以下有期徒刑。
毒品危害防制條例第18條
查獲之第一、二級毒品及專供製造或施用第一、二級毒品之器具
，不問屬於犯人與否，均沒收銷燬之；查獲之第三、四級毒品及
製造或施用毒品之器具，無正當理由而擅自持有者，均沒入銷燬
之。但合於醫藥、研究或訓練之用者，得不予銷燬。
前項合於醫藥、研究或訓練用毒品或器具之管理辦法，由法務部
會同行政院衛生署定之。
附表：
┌──┬───────┬─────┬─────┐
│編號│查獲時間及地點│扣  案  物│備     註 │
│    │              │          │          │
├──┼───────┼─────┼─────┤
│ 一 │九十五年四月十│含海洛因成│本案：九十│
│    │一日下午三時許│分之白粉一│五年度毒偵│
│    │，在臺北縣新店│包        │字第一０七│
│    │市○○路○段一│          │三號      │
│    │七二巷七號六樓│          │          │
├──┼───────┼─────┼─────┤
│ 二 │九十五年四月二│          │併案：臺灣│
│    │十一晚間七時四│          │板橋地方法│
│    │十五分許，在臺│          │院檢察署九│
│    │北縣中和市圓通│          │十五年度毒│
│    │路三十號      │          │偵字第三九│
│    │              │          │九二號    │
└──┴───────┴─────┴─────┘


司法院資訊處製作；財團法人民間司法改革基金會備份。
